【裁判字號】    89,易,1109
【裁判日期】    900628
【裁判案由】    竊盜
【裁判全文】
臺灣苗栗地方法院刑事判決                        八十九年度易字第一一九號
    公  訴  人  臺灣苗栗地方法院檢察署檢察官
    被      告  丙○○
右列被告因竊盜等案件，經檢察官提起公訴（八十九年度偵字第四五二五號）及移送
併案審理（臺灣新竹地方法院檢察署九十年度偵緝字第五四號、臺灣苗栗地方法院檢
察署九十年度偵字第一七一六號），本院判決如左：
    主  文
丙○○連續攜帶兇器竊盜，處有期徒刑貳年陸月。
扣案之一字起子壹支沒收。
    事  實
一、丙○○曾因竊盜案件，經法院判處徒刑確定（未構成累犯），素行不良，仍基於
    意圖為自己不法所有之概括犯意，先後於(一)民國八十九年四月二十八日上午四時
    許，在新竹市○區○○里○○路，竊取林福財所有，車牌號碼Ｑ二─一五五五號
    自用小客車及車內之音響、備胎、現金新臺幣（下同）三千元、印章、郵局存摺
    、棕色衣服一件、Ｋ金戒指一指等物，嗣於同月三十日上午五時許，丙○○因駕
    駛該Ｑ二─一五五五號車輛在新竹縣峨眉鄉台三線八九公里峨眉茶行前撞到路邊
    電線桿陷入昏迷，經警送醫後並發覺林福財所有之棕色衣服，Ｋ金戒指分別係由
    丙○○穿著及戴於右手無名指上始查悉上情；(二)八十九年十月二十四日晚上八時
    五十分許，在苗栗縣竹南鎮○○街與延平街口，竊取戊○○所有之車號Ｗ七–七
    ○七七號自用小客車（裕隆新尖兵，銀灰色），得手後，旋將該車車牌二面棄置
    ，並以該車為其代步工具，其後始將該車棄置於新竹市○○區○○路一段七一四
    號旁空地。(三)八十九年十月二十九日上午九時三十分許，在苗栗縣南庄鄉西村十
    二鄰大屋坑七號丁○○友人蕭金郎之住處，趁丁○○熟睡後，竊取丁○○所有之
    車號ＪＶ–五一八六號自用小客車之鑰匙及該車，並將該車駛至苗栗縣南庄鄉西
    村大橋下，於當日上午十一時五十分許持挫刀及起子各一支正拆解該車時，為丁○○及警員當場查獲；(四)九十年四月三日八時許，在苗栗縣頭份鎮○○里○○街
    十二巷十六號前，以其所有客觀上足供兇器使用之一字起子一支，破壞王淑惠所
    有，車牌號碼為Ｑ八─二六五三號自用小客車之分電盤鑰匙孔後，加以竊取該車
    及車內之ＶＣＤ門二十片、黃金項鍊一條及金鎖片四片。嗣於九十年四月四日十
    七時二十分許，在苗栗縣頭份鎮○○里○○路一六○巷內，丙○○與甲○○、己○○（甲○○、己○○部分另由檢察官偵辦）預備駕駛該車離去，而由丙○○進
    入車內欲以該一字起子發動車子，甲○○、己○○則正欲進入車內時，因該車火
    星塞已被事先發覺該贓車停於該處之王淑惠友人湯兆閔及獲報之警員拔下而無法
    發動，因而查獲丙○○、甲○○，己○○則趁隙逃逸。
二、案經苗栗縣警察局頭份分局報請臺灣苗栗地方法院檢察署檢察官偵查起訴，暨新
    竹縣竹東分局報請臺灣新竹地方法院檢察署檢察官移送併辦。
    理  由
一、訊據被告矢口否認事實(一)之犯行，辯稱當時係坐在朋友的車上發生車禍，醒來時
    人已在醫院，並無竊盜之云云。經查：被告於八十九年四月三十日之警訊筆錄先
    供稱，不知道Ｑ二─一五五五號車係何人駕駛，而身上所穿之棕色衣服及右手無
    名指上所戴戒指係一個「阿山」朋友送伊的，於同日之偵訊筆錄則稱係「小山」
    駕駛該車帶伊到新竹找朋友並將棕色衣服借伊，戒指給伊的，當時伊係坐於後座
    ，於九十年三月十二日之偵訊筆錄則稱當時係請一個叫「阿文」的朋友載伊到竹
    東去找朋友，於本院九十年五月九日訊問時則稱係在頭份打電動玩具碰到「阿文
    」，因先前曾欠他錢，故請阿文載伊到新竹竹東去找朋友拿錢，棕色衣服是在車
    上的，戒指係阿文沒有錢想要賣伊二千元，但伊沒有答應並先把戒指載在手上後
    來就睡著了云云，互核其先後之供詞已諸多反覆，難以採信。又證人即車禍當日
    前往現場處理之新竹縣消防局峨眉消防分隊隊員劉興滌於偵訊時證稱：「他（即
    被告）是倒在駕駛座右側的車門外，應該是他坐右側爬出來，車門左側是馬路右
    側是田」，則被告所供當時係坐於車子之後座之詞顯亦不足採信，參以被告既稱
    先前已欠「阿文」錢，依常理在被告尚未清償舊債務前，「阿文」應無再賣予被
    告戒指之理，且「阿文」在未收到被告交付之價金之前即任由被告將之戴於右手
    手上，亦與常理顯不相合，故本件應係被告於竊取Ｑ二─一五五五號車輛，並將
    車內之衣服及戒指穿戴於身上後，由被告駕駛該車於途中發生車禍，被告為出外
    求救，並為避免從左側出車門後有遭後方車子追撞之危險，故改由右側爬出車門
    後因受傷導致昏迷於馬路上，此外並有被害人林福財之贓證物認領保管收據一紙
    在卷可稽，事證明確，被告此部分之犯行應堪認定。
二、訊據被告於警訊時則坦承有為事實(二)、(三)之竊盜行為，核與被害人丁○○、戊○○指述、證人即查獲之警員江益鎮、劉祥欽證述之情節相符，並有贓物認領保管
    單二紙、失竊二輛車輛之照片十三幀在卷足憑。被告雖於偵訊及本院審理時翻異
    其詞，辯稱：與丁○○係朋友，不可能偷他的車，且當時有先跟丁○○說要借他
    的車子，後來將車停於被警查獲之南庄鄉西村大橋下後，把鑰匙弄丟了，於是伊
    先跑到南庄去告訴丁○○，被丁○○責罵後，伊就自己回到西村大橋下找不到鑰
    匙後想用銼刀及螺絲起子發動車子，即被丁○○及警員查獲，於八十九年十月二
    十九日為警查獲之翌日雖於警訊時坦承有為事實(二)、(三)之行為，惟當時係被警察
    把腳及手綁起來後倒吊，再用黑色鞭子打伊之腳底始坦承事實(三)之犯行，而事實
    (二)之部分係後來帶警察到處走，在路旁看到一輛沒有掛車牌的車子，警察查到是
    贓車即要伊承認云云。經查：
    (一)被告確實未經同意即開走ＪＶ–五一八六號車輛，且係被害人打電話問被告始
      知道車被開走，且拖了一段期間還是沒把車開回來，業據被害人丁○○陳述無
      誤，故被告所稱有先跟丁○○說要借他的車子之詞顯不足採信。且依被害人丁○○所稱，西村大橋離其友人蕭金郎之住處約二百公尺，從馬路上看不到橋下
      之ＪＶ–五一八六號車子，則被告在向被害人借車後如係有心歸還，則直接將
      車開回蕭金郎之住處即可，何須停於二百公尺外，從馬路上看到被告所停於車
      子之地點？況經被害人催討車子時被告仍未見歸還，足見被告有不法所有之意
      圖無誤。被告雖稱該車之鑰匙已丟掉始以銼刀及螺絲起子欲發動車子，惟被告
      不思尋找汽車修理行重配鑰匙方式還車，而以銼刀及螺絲起子破壞車子後再欲
      將車子還回被害人，實與常理大不相符，參以被害人丁○○既係被告之友人，
      亦無誣陷被告之理，故被告辯稱並未竊取ＪＶ–五一八六號車輛之詞，顯不足
      採信。
    (二)被告雖稱事實(二)之部分係後來帶警察到處走，在路旁看到一輛沒有掛車牌的車
      子，警察查到是贓車即要伊承認等語。惟查，被告於八十九年十月二十九日上
      午十一時五十分為警查獲後，帶同警員到南庄、新竹、峨眉等地繞，後來才表
      示所竊之Ｗ七–七○七七號車係停於新竹市○○路一帶，故警局訊問時間始會
      拖較久等情，業據證人江益鎮於偵訊時證述明確，核與證人即警員張之駿於偵
      訊時表示八十九年十月二十八日晚上有看到被告開了一部新尖兵銀色車子之特
      徵相符；且被告稱係在路旁看到沒車牌之車輛警員始要伊承認之詞，亦與常情
      大不相符，如非確係被告告知警員其所竊車子停放之地點，焉有隨意於路旁即
      可發現失竊車子之理，故被告上開所辯顯不足採信。又被告於當日十九時拒絕
      夜間訊問，於翌日上午八時五十分始開始製作筆錄，有警訊筆錄在卷可稽，則
      如被告所稱於警訊之時確遭刑求，則不論係於十月二十九日或三十日被刑求，
      於三十日送往臺灣苗栗地方法院檢察署偵訊時既只間隔數小時，仍應可觀察出
      刑求之跡象，惟依當日檢驗員之驗傷診斷書可知，被告之腳部並無被告所稱遭
      鞭子鞭打之條狀痕跡，且被告於八十九年十月二十九日為警逮捕時一直掙扎反
      抗，並赤腳在石頭路上跑給警員追，業據證人江益鎮、劉祥欽證述無訛，核與
      被害人丁○○所稱當時被告有掙扎受傷之詞，及被告之驗傷診斷書、當日受傷
      之照片相符，故被告所稱被警刑求之詞，顯係事後卸責之詞，不足採信，本件
      被告確有為事實(二)、(三)之行為事證明確，犯行足堪認定。
三、訊據被告矢口否認事實(四)之犯行，辯稱：於九十年四月三日晚上有看到謝文相駕
    駛Ｑ八─二六五三號，故車子應該是他偷的，為警查獲時正欲回家，在巷子口被
    人追，甲○○路過也被打，並沒有攜帶一字起子，警察所查到之一字起子不知從
    何而來云云。經查：證人謝文相否認有開過Ｑ八─二六五三號車子，而被告於警
    查獲時已進入Ｑ八─二六五三號車內發動車子，當時有聽到車子子過電要啟動引
    擎的聲音，甲○○、己○○則走到車子旁邊，甲○○已開車門，己○○則尚未開
    車門，因該車火星塞已被事先發覺該贓車停於該處之被害人王淑惠友人湯兆閔及
    獲報之警員拔下而無法發動，才查獲丙○○、甲○○，並於丙○○外套口袋內查
    獲一支一字起子，己○○則趁隙逃逸之情，業據證人謝文相及查獲警員乙○○證
    述無誤，核與證人湯兆閔所證述，及甲○○於偵訊時所供稱：「當天我和蘇一起
    去（頭份建國路一六○巷友人家打牌），打完一起離去時，要搭丙○○之車，楊
    已上車欲發動，我們二人未上車，即被警逮捕」之詞相符，而證人己○○於本院
    訊問時雖證稱當日在巷口並沒有看到被告，惟其亦坦承當時是走在甲○○前面，
    所以不知道甲○○是不是要坐被告的車子，故尚難為憑此為被告有利之認定，故
    被告上開所辯顯不足採信。參以警員乙○○與被告既無任何關係，應無隨身攜帶
    起子故陷被告於罪之理，且被害人王淑惠表示汽車之分電盤鑰匙孔被破壞，亦與
    查獲之起子相符，本件Ｑ八─二六五三號車輛如非被告所竊，則甲○○應無誤認
    車子是被告所有欲搭乘該車離去之理，故被告應係以其所有被查獲之一字起子竊
    取該車無誤，此外復有贓物認領保管單一紙、起子一支扣案可證，事證明確，犯
    行足堪認定。
四、核被告前揭事實(一)至(三)所為，係犯刑法第三百二十條第一項竊盜罪，前揭事實(四)
    所為，係犯刑法第三百二十一條第一項第三款之加重竊盜罪。被告雄先後多次犯
    行，犯意概括，時間緊接，犯罪構成要件相同，應依連續犯之規定，論以情節最
    重之刑法第三百二十一條第一項第三款之加重竊盜罪，並加重其刑。起訴書雖僅
    提及被告涂志雄於事實(二)、(三)之竊盜行為，惟起訴書未提及之犯罪事實，被告涂
    志雄既係基於概括犯意所為，核與本件具有審判上不可分之連續犯裁判上一罪之
    關係，為起訴效力所及，且檢察官請求併辦，本院自應併予審究。爰審酌被告之
    素行不良，曾因竊盜案件，經法院判處徒刑確定（未構成累犯），有臺灣苗栗地
    方法院檢察署刑案資料查註紀錄表、臺灣高等法院被告全國前案紀錄表及臺灣高
    等法院檢察署刑事資料簡復表在卷足憑、連續多次觸犯上開竊盜罪，可見其自制
    力薄弱，所生危害非輕，且犯後為圖卸責，竟稱被警員刑求，態度不佳，顯無任
    何悔意及檢察官之求刑等一切情狀，從重量處主文所示之刑，以資懲儆。又檢察
    官雖認被告因竊盜、贓物、違反毒品危害防制條例等罪，且竊盜罪經法院判處有
    期徒刑二年六月，並宣告強制工作確定，顯見被告有犯罪之習慣，請求宣告被告
    於刑之執行前，入勞動場所強制工作三年，惟查被告之竊盜、贓物前科，均係於
    七十三、七十四年間所犯，距今已隔十年餘，被告於出獄後一段期間內尚知悔悟
    ，而於八十九年始再犯本件之竊盜罪，故難以被告尚有違反毒品危害防制條例之
    前科即遽認被告有犯罪之習慣，故本院認尚無宣告被告強制工作之必要，附此敘
    明。末查，事實(四)扣案之起子一支係被告所有供犯罪所用之物，業如前認定，爰
    依法宣告沒收，另事實(一)查扣之萬能鑰匙二支、鑰匙三支及事實(三)查扣之銼刀一
    支、起子一支尚難認係被告竊盜使用之犯罪工具，爰不予宣告沒收，併此敘明。
據上論斷，應依刑事訴訟法第二百九十九條第一項前段，刑法第五十六條、第三百二
十一條第一項第三款、第三十八條第一項第二款，判決如主文。
本案經檢察官蔡宗熙到庭執行職務
中      華      民      國    九十      年      六      月    二十八    日
                                臺灣苗栗地方法院刑事第二庭
                                        法  官  黃  建  都
右正本證明與原本無異
如不服本判決，應於判決送達後十日內向本院提出上訴狀（應附繕本），上訴於臺灣
高等法院臺中分院。
                                        書記官  黃  士  益
中      華      民      國    九十      年      六      月    二十八    日
附錄論罪法條
刑法第三百二十一條第一項第三款
犯竊盜罪而有左列情形之一者，處六月以上五年以下有期徒刑：
三  攜帶兇器而犯之者。


司法院資訊處製作；財團法人民間司法改革基金會備份。
